【裁判字號】    89,交聲,596
【裁判日期】    891230
【裁判案由】    交管條例聲異
【裁判全文】
臺灣板橋地方法院交通事件裁定                    八十九年度交聲字第五九六號
    原處分機關  交通部公路局臺北區監理所
    異  議  人
    即受處分人  甲○○
右列受處分人因違反道路交通管理處罰條例案件，對於交通部公路局臺北區監理所八
十九年七月二十四日以北監五字第四九八一三三九五三號所為之裁決（舉發案號：臺
北市政府警察局北市警交〈８７〉字第四九八一三三九五三號），聲明異議，本院裁
定如左：
    主      文
原處分撤銷。
甲○○，汽車駕駛人，爭道行駛，在多車道駕車，不依規定之車道行駛，處罰鍰貳佰
元（新臺幣陸佰元），並記違規點數壹點。
    理      由
一、按汽車駕駛人，爭道行駛，在多車道駕車，不依規定之車道行駛者，處二百元（
    新臺幣六百元）以上六百元（新臺幣一千八百元）以下罰鍰；又汽車駕駛人，違
    反道路交通管理處罰條例第四十五條之規定者，除依原條款處罰鍰外，並予記規
    點數一點；且本條例所定罰鍰之處罰，行為人接獲違反道路交通管理事件通知單
    後，應於十五日內，到達指定處所聽候裁決。但行為人認為舉發之事實與違規情
    形相符者，得不經裁決，逕依各該條款罰鍰最低額，自動向指定之處所繳納結案
    ，道路交通管理處罰條例第四十五條第四款、第六十三條第一項第一款、第九條
    第一項分別定有明文。又對於違反道路交通管理處罰條例之行為，逕行舉發者，
    應按已查明之資料填註車牌號碼、車輛種類、車主姓名或名稱及地址，並於通知
    單上方空白處加註逕行舉發之文字後，由舉發機關送達被通知人；處理違反道路
    交通管理事件，有關文書送達之程序，準用刑事訴訟法送達之規定，道路交通管
    理處罰條例第四十條第一項、違反道路交通管理事件統一裁罰標準及處理細則第
    十一條第一項第二款、第五條分別亦有明定。
二、原處分機關係以異議人即受處分人甲○○所有之車牌號碼ＧＱ－五二一二號自用
    小客車，於民國（下同）八十八年五月八日十六時五十分，行經臺北市士林區百
    齡橋，因爭道行駛，不在規定車道行駛（駛入「機車專用」車道），違反道路交
    通管理事件第四十五條第四款（裁決書贅引第一項）之規定，經臺北市政府警察
    局士林分局警備隊逕行舉發，而依法裁處；聲明異議意旨則略以：異議人固曾駕
    駛伊所有之車牌號碼ＧＱ－五二一二號自用小客車而於前開時地違規，但伊於裁
    決前並未收到收到舉發違反道路交通管理事件通知單之寄送，因而逾應到案時間
    ，而受重罰，錯非在己，爰聲明異議，請求撤銷原裁決，改依最低罰鍰金額裁處
    等語。
三、本件異議人即受處分人甲○○駕駛其所有之車牌號碼ＧＱ－五二一二號自用小客
    車，於八十八年五月八日十六時五十分，行經臺北市士林區百齡橋，因爭道行駛
    ，不在規定車道行駛（駛入「機車專用」車道），違反道路交通管理處罰條例第
    四十五條第四款一節，業據異議人到庭自承無訛，並有舉發採證照片一幀、臺北
    市政府警察局北市〈８７〉字第四九八一三三九五三號舉發違反道路交通管理事
    件通知單影本一紙在卷可稽，堪認屬實；惟本件尚應探究者，厥係異議人所辯未
    經合法送達舉發違反道路交通管理事件通知單是否有據？
四、經查：本件舉發違反道路交通管理事件通知單之送達係採「公示送達」方式，此
    有臺北市政府公報八十八年冬字第四十一期影本附卷足稽；然自原處分機關函送
    之郵寄送達資料（舉發違反道路交通管理事件通知單郵寄信封）所載，其退回之
    原因係「查無地址」，惟其寄送之地址確係「臺北縣中和市○○路○段一四八巷
    十二弄一號五樓」，核與被告設籍相同，此有法務部戶役政連結查詢作業系統查
    詢單一紙附卷足憑，是不論異議人是否確住於該處，是否有人得代領或通知異議
    人領取該舉發違反道路交通管理事件通知單，既然寄送時誤以「查無地址」退回
    ，則其郵寄之程序即非合法，其後基於不合法之郵寄程序所為之「公示送達」，
    當屬亦有瑕疵，是異議人主張本件舉發違反道路交通管理事件通知單未合法送達
    ，致伊未能按最低金額繳交罰鍰即屬有據，是原處分機關所據以裁罰之違規事實
    固屬無誤，然其漏未審酌本件舉發違反道路交通管理事件通知單於裁決前並未合
    法送達，致異議人喪失於收受前開通知單後十五日內自動依最低額繳納罰鍰之利
    益，應認本件異議為有理由，爰撤銷原處分，並自為裁罰如主文第二項所示，以
    期適法。
五、據上論結，應依道路交通案件處理辦法第二十條前段，裁定如主文。
中      華      民      國      八十九      年手  十二    月    三十    日
                                      臺灣板橋地方法院交通法庭
                                          法  官  陳  鴻  清
右正本證明與原本無異
如不服本裁定應於送達後五日內向本院提出抗告狀。
                                          書記官  林  蔚  然
中      華      民      國      九十        年    一      月    五      日


司法院資訊處製作；財團法人民間司法改革基金會備份。
